臺灣高雄地方法院刑事判決　　　　　　 96年度易更一字第2號
公　訴　人　臺灣高雄地方法院檢察署檢察官
被　　　告　甲○○
　　　　　　　　　　（現在臺灣高雄第二監獄執行中）
上列被告因毒品危害防制條例案件，經檢察官提起公訴（93年度
偵字第1678、16873、18405號），本院合議庭裁定由受命法官獨
任進行簡式審判程序，茲判決如下：
    主  文
甲○○持有第一級毒品，處有期徒刑參月，如易科罰金，以銀元
參佰元即新臺幣玖佰元折算壹日。扣案之第一級毒品海洛因壹包
（不含包裝袋，淨重零點柒伍公克），沒收銷燬；扣案盛裝上開
海洛因之包裝袋壹只，沒收。
    事  實
一、甲○○明知海洛因經公告列為毒品危害防制條例第2 條第2
    項第1 款之第一級毒品，不得非法持有，竟基於持有第一級
    毒品海洛因之犯意，於民國93年8 月24日，在臺灣高雄看守
    所內持有第一級毒品海洛因1 包（如不含包裝袋，淨重0.75
    公克），嗣於同日為看守所之管理員在其所穿著之長褲口袋
    內查獲並當場扣得上開毒品，始查知上情。
二、案經臺灣高雄看守所函請臺灣高雄地方法院檢察署檢察官偵
    查起訴。
    理  由
一、按本件被告甲○○所犯係死刑、無期徒刑、最輕本刑為3 年
    以上有期徒刑以外之罪，其於準備程序就前揭被訴事實為有
    罪之陳述，經受命法官告知簡式審判程序之旨，並聽取其與
    公訴人之意見後，本院認無不得或不宜改依簡式審判程序進
    行之處，爰依刑事訴訟法第273 條之1 第1 項、第284 條之
    1 規定，裁定本件由受命法官獨任進行簡式審判程序，合先
    敘明。
二、事實之認定：
    上揭犯罪事實，業據被告甲○○於本院審理中坦承不諱（本
    院卷第59、71、81頁參照），而扣案之疑似海洛因白色粉末
    1 包，經送請法務部調查局鑑定結果，亦確認含海洛因成分
    （如不含包裝袋，淨重0.75公克），有該局93年10月4 日調
    科壹字第220018110 號鑑定通知書1 紙附卷足資佐證（93年
    度偵字第18405 號卷第5 頁參照）。從而，被告上開自白與
    事實相符，自可採為認定事實之證據。是本案事證明確，被
    告持有第一級毒品海洛因之犯行洵堪認定，應依法論罪與科
    刑。
三、論罪與科刑：
    (一)本案相關法律之比較適用：
      按行為後法律有變更者，適用行為時之法律；但行為後之
      法律有利於行為人者，適用最有利於行為人之法律，刑法
      第2 條第1 項定有明文。查於被告前開行為後，刑法第33
      條及第41條業經總統於94年2 月2 日修正公布，並依刑法
      施行法第10條之1 規定自95年7 月1 日施行。職是，本件
      自應就被告行為前、後相關法律有修正者，依前揭規定加
      以比較以資適用。茲說明如下：
      1.毒品危害防制條例第11條第1 項持有第一級毒品罪之法
        定刑為「3 年以下有期徒刑、拘役或新臺幣5 萬元以下
        罰金」，而依修正前刑法第33條第5 款及罰金罰緩提高
        標準條例第1 條前段規定，罰金數額應為10元以上；然
        依修正後刑法第33條第5 款之規定，提高罰金數額為新
        臺幣1,000 元以上，並以百元計算之。是比較新舊法之
        規定，修正後刑法之規定既就罰金數額下限予以提高，
        則其法律效果對行為人而言較屬不利，準此，應以修正
        前之規定對於被告較為有利。爰依刑法第2 條第1 項前
        段之規定，適用行為時即修正前之舊法。
      2.修正前刑法第41條第1 項前段原規定：「犯最重本刑為
        5 年以下有期徒刑以下之刑之罪，而受6 個月以下有期
        徒刑或拘役之宣告，因身體、教育、職業、家庭之關係
        或其他正當事由，執行顯有困難者，得以1 元以上3 元
        以下折算一日，易科罰金。」，且被告行為時之易科罰
        金折算標準，依修正前罰金罰鍰提高標準條例第2 條前
        段（現已刪除）之規定，本係就其原定數額提高為100
        倍折算1 日，故被告行為時之易科罰金折算標準乃以銀
        元300 元折算1 日，經折算後應以新臺幣900 元折算為
        1 日。惟修正後刑法第41條第1 項前段則改以：「犯最
        重本刑為5 年以下有期徒刑以下之刑之罪，而受6 個月
        以下有期徒刑或拘役之宣告者，得以新臺幣1,000 元、
        2,000 元或3,000 元折算一日，易科罰金。」，乃就易
        科罰金之折算標準予以提高。從而，比較修正前、後所
        定之易科罰金折算標準，當以修正前之規定較有利於被
        告。應併依刑法第2 條第1 項前段之規定，適用行為時
        即修正前之舊法。
    (二)核被告所為，係犯毒品危害防制條例第11條第1 項之持有
      第一級毒品罪。爰審酌被告明知毒品危害社會安全，且易
      滋生其他犯罪，竟仍持有第一級毒品而於進入看守所時始
      為監所管理員查獲，其行為顯然不該，惟念及其持有毒品
      之數量非鉅，且犯後坦承犯行，態度良好，堪認尚有悔意
      等一切情狀，量處如主文所示之刑，並依修正前刑法第41
      條第1 項前段規定諭知易科罰金之折算標準，以資懲戒。
      至扣案之毒品海洛因1 包（不含包裝袋，驗後淨重0.75公
      克），係屬第一級毒品，應依毒品危害防制條例第18條第
      1 項前段之規定，併予宣告沒收銷燬；扣案盛裝上開海洛
      因之包裝袋1 只，因已經鑑定檢驗機構將之與盛裝之毒品
      分別鑑析其重量，應可視為與毒品分離之物，然既係被告
      所有供被告包裝前揭毒品所用之物，應依刑法第38條第1
      項第2 款規定，併予宣告沒收。
四、至被告於偵查及本院觀察勒戒訊問時固供稱：伊有施用第一
    級毒品海洛因等語（93年度偵字第16873 號卷第48頁背面、
    本院93年度毒聲字第1695號卷第26、27頁、93年度偵字第18
    405 號卷第20頁參照），然其嗣於偵查中則翻異前詞改稱：
    伊並未施用第一級毒品海洛因等語（93年度偵字第18405 號
    卷第23頁參照），繼於本院原審審理中仍堅稱：伊並未施用
    第一級毒品海洛因等語（本院93年度重訴字第127 號卷第41
    頁參照），足見其供述顯然前後迴異，即難遽予採為認定被
    告施用第一級毒品海洛因犯行之證據；另被告於上揭時、地
    為監所管理員查獲持有扣案第一級毒品時，並未經採集尿液
    送驗乙情，亦據臺灣高雄看守所函覆無訛，有該所96年5 月
    4 日高所衛字第0969001304號函1 紙附卷可參（本院易更一
    卷第68頁參照）；參以檢察官於93年8 月24日聲請本院裁定
    將被告送觀察、勒戒，亦經本院以除被告自白外別無其他佐
    證而裁定駁回在案，有本院93年度毒聲字第16 95 號刑事裁
    定1 份在卷可考。足見本案尚無足夠證據足資認定被告有施
    用第一級毒品之行為，即不得率爾為被告有施用第一級毒品
    犯行之認定，則被告前揭持有第一級毒品之行為，即無為其
    施用第一級毒品之高度行為所吸收而不另論罪之理。準此，
    檢察官就被告前揭持有第一級毒品海洛因之行為依法追訴，
    繼經本院審理後依法論罪科刑，均無疑義，附此敘明。
據上論斷，應依刑事訴訟法第273 之1 第1 項、第284 條之1 、
第299 條第1 項前段，毒品危害防制條例第11條第1 項、第18條
第1 項前段，刑法第2 條第1 項前段、第11條、第38條第1 項第
2 款，修正前刑法第41條第1 項前段，修正前罰金罰鍰提高標準
條例第2 條，刑法施行法第1 條之1 ，現行法規所定貨幣單位折
算新臺幣條例第2 條，判決如主文。
本案經檢察官呂乾坤到庭執行職務。
中　　華　　民　　國　　96　　年　　6 　　月　　11　　日
                    刑事第四庭  法　官　陳振嘉
以上正本證明與原本無異。
如不服本判決，應於判決送達後10日內，向本院提出上訴狀。
中　　華　　民　　國　　96　　年　　6 　　月　　11　　日
                                書記官  顏宗貝
附錄本案判決論罪科刑法條：
持有第一級毒品者，處3 年以下有期徒刑、拘役或新臺幣5 萬元
以下罰金。
